【裁判字號】    98,司養聲,21
【裁判日期】    981023
【裁判案由】    認可收養
【裁判全文】
臺灣士林地方法院民事裁定
聲  請  人  甲○○
            戊○○
            丙○○
上  1  人
法定代理人  乙○○
上列當事人聲請認可收養事件，本院裁定如下：
    主  文
認可甲○○、戊○○於中華民國98年6 月12日收養丙○○為養女
。
聲請程序費用由聲請人負擔。
    理  由
一、本件聲請意旨略以：聲請人甲○○（收養人、民國○○年○ 月
    ○○日生）、戊○○（收養人、民國○○年○○月○ 日生）與丙○○（被收養人、民國○○年○ 月○○日生）於民國98年6 月12日
    經由丙○○之法定代理人乙○○代為及代受意思表示訂立書
    面收養契約，由收養人甲○○、戊○○共同收養被收養人丙○○為養女。又收養人有正當職業及財產，確有扶養被收養
    人之能力，為此請求認可等語，並提出收養契約書、委任書
    、財力證明、戶籍謄本、警察刑事紀錄證明、健康檢查表等
    件為證。
二、按收養應以書面為之，並向法院聲請認可。又子女被收養時
    ，應得其父母之同意。但有下列各款情形之一者，不在此限
    ：(一)父母之一方或雙方對子女未盡保護教養義務或有其他顯
    然不利子女之情事而拒絕同意。(二)父母之一方或雙方事實上
    不能為意思表示，民法第1079條第1 項、第1076條之1 第1
    項分別定有明文。
三、經核，收養人與被收養人間已訂定收養契約成立收養關係，
    且符合民法第1073條第1 項規定，復無民法第1079條第2 項
    所指收養有無效、得撤銷之原因或違反其他法律規定之情形
    ，且被收養人之母乙○○亦同意出養等情，有上述證據在卷
    可稽，並據收養人、被收養人、被收養人之母乙○○到庭陳
    明可據（參見本院98年8 月31日非訟事件筆錄）。又經本院
    函囑臺北市政府社會局及財團法人中華民國兒童福利聯盟文
    教基金會進行訪視，據函覆略以：「(一)收養人現況：1.收養
    人彭氏夫婦，彭先生現年29歲，彭太太現年31歲，沒有明顯
    病史說明其不適合擔任養父母。2.彭氏夫婦在台灣沒有犯罪
    紀錄證明。3.彭氏夫婦有固定之工作，彭先生月收入約11萬
    ，彭太太月收入約3 萬元，他們的收入大於支出，並可支應
    被收養人成長之需要。4.彭氏夫婦與彭太太的家人共同生活
    。5.彭氏夫婦連結正式及非正式資源狀況佳。(二)出養必要性
    ：1.出養動機：王小姐希望子芸可以健康地成長，自評自己
    無力負擔此角色，且若不出養，子芸之生父將干擾其成長，
    評估由彭氏夫婦收養較為符合子芸之最佳利益，故決定出養
    。2.生活現況：出養人王小姐再婚，與現任先生的家人共同
    生活，並生育一子，現年一歲，而其現在的家庭不全然可接
    納子芸。3.支持系統：親友是王小姐的支持網絡。(三)試養情
    形：1.被收養人丙○○現年6 歲，就讀國小一年級，大部分
    時間與彭氏夫婦及彭太太的家人共同生活。2.子芸和彭氏夫
    婦關係良好，多由彭太太照顧其生活起居，彭先生則參與其
    教養。(四)綜合評估與建議：1.評估被收養人丙○○的認知發
    展佳，然其社會領域發展過於成熟，情緒發展雖未明顯觀察
    ，然由收養人敘述，可瞭解其對特定對象有較緊張之反應，
    亦包括她與生父的互動及關係，皆有接受輔導的必要性，並
    且更顯示出她需要穩定及正向的成長環境之重要性。2.評估
    出養人現況，瞭解其多年來雖與子芸保持友好互動，但實際
    未擔任主要照顧角色，且現在其再婚，有其新的角色任務需
    要負擔，實無法提供被收養人成長之所需。3.收養人彭太太
    乃為被收養人子芸之阿姨，而其與丈夫在子芸的成長過程中
    ，多參與照顧其生活，並予以適性之教導 。而評估其照顧
    意願及能力，確實有意願且有能力負擔收養之責任。4.綜合
    以上所述，建議核准本收出養案。」、「因出養人不願配合
    訪視，故予以結案處理」，有臺北市政府社會局及財團法人
    中華民國兒童福利聯盟文教基金會函附之收出養個案摘要表
    等在卷可稽。又本件雖未經被收養人生父丁○○同意，但據
    收養人、被收養人之法定代理人到庭陳明：「（問：以後丙○○與誰住？之前是誰照顧被收養人的？）與我們同住南港
    區○○街。丙○○的爸爸從來沒有照顧過丙○○，丙○○從
    小都是由我們及外婆在照顧（問：是否同意出養？）同意，
    丙○○從小到大都是我姐姐及我姐夫在照顧，他們也照顧丙○○三、四年了，丙○○每天都要找收養人，我現在沒有與
    丙○○同住。」（見本院98年8 月31日非訟事件筆錄）等語
    ，足認丁○○對丙○○並未盡保護教養義務，且又參酌上開
    訪視報告，認為收養人與被收養人已共同生活多年，其等間
    相處融洽、互動自然，足見被收養人與收養人已建立親子感
    情基礎，且審酌收養人之人格特質、經濟狀況、收養動機、
    對被收養人之教養態度、親職能力等事項，故本件收養人聲
    請收養被收養人丙○○為養女，雖未據被收養人生父同意，
    本院依法仍得予以認可。
四、依非訟事件法第21條第1 項前段、第23條、民事訴訟法第85
    條第1 項前段裁定如主文。
中    華    民    國    98    年    10    月    23    日
                  家事法庭司法事務官
以上正本係照原本作成。
如不服本裁定，應於送達後10日之不變期間內，以書狀向本院司
法事務官提出異議，並繳納新臺幣1,000 元。
中    華    民    國    98    年    10    月    23    日
                          書  記  官  陳玉瓊


司法院資訊處製作；財團法人民間司法改革基金會備份。
